臺灣臺中地方法院刑事判決　　　　　　　　　　　　　九十年度訴字第二一六八號
　　公　訴　人　臺灣臺中地方法院檢察署檢察官
　　被　　　告　甲○○
　　選任辯護人　葉涵德
右列被告因偽造文書等案件，經檢察官提起公訴（九十年度偵字第一三六七八號），
本院判決如左：
    主  文
甲○○無罪。
    理  由
一、公訴意旨略以：被告甲○○與告訴人乙○○原為朋友關係，經常出入告訴人乙○
    ○所經營位於台中市○○街一三六號之丙戊妙供香商店，於民國八十八年九月初
    ，被告甲○○趁告訴人乙○○外出之際，竟基於為自己不法所有之意圖，在上開
    商店竊取告訴人乙○○所有由香港上海匯豐銀行有限公司發給之香港上海匯豐銀
    行中友信用卡（卡號八八八八—八八０一—二０三０—六００一號）一枚，得手
    之後，復基於為自己不法所有之意圖及概括犯意，連續持至特約商店中友百貨公
    司消費，分別於八十八年九月九日消費新台幣（下同）四千九百九十元、八十八
    年九月十三日消費二萬一千七百八十四元、八十八年九月十四日消費一萬四千八
    百三十八元、六千三百七十九元，並均於前述消費後偽造乙○○之署押簽帳，而
    完成簽帳單私文書之偽造，致使該特約商店中友百貨公司認係告訴人乙○○本人
    消費而陷於錯誤如數交付商品，並向發卡之匯豐銀行請款，匯豐銀行因而陷於錯
    誤而支付合計四萬七千九百九十一元予中友百貨公司，致匯豐銀行受有前揭金額
    之損害，嗣匯豐銀行向告訴人乙○○寄發繳款通知書經其拒繳後，報警查明上情
    ，始知受騙，案經告訴人乙○○、香港上海匯豐銀行有限公司訴由台中市警察局
    第一分局報告偵辦；因認被告甲○○涉犯刑法第三百二十條第一項之竊盜罪、第
    二百十六條、第二百十條之行使偽造私文書罪、第三百三十九條第一項之詐欺罪
    （公訴人贅載刑法第二百二十七條第一項之偽造署押罪）等罪嫌云云。
二、按犯罪事實應依證據認定之，無證據不得推定其犯罪事實；不能證明被告犯罪或
    其行為不罰者，應諭知無罪之判決，刑事訴訟法第一百五十四條、第三百零一條
    第一項分別定有明文。而刑事訴訟法上所謂認定犯罪事實之證據，係指足以認定
    被告確有犯罪行為之積極證據而言，該項證據自須適合於被告犯罪事實之認定，
    始得採為斷罪資料，最高法院二十九年上字第三一０五號著有判例。又認定犯罪
    事實所憑之證據，無論係直接證據或間接證據，其為訴訟上之證明，須於通常一
    般之人均不致有所懷疑，而得確信其為真實之程度者，始得據為有罪之認定，倘
    其證明尚未達到此一程度，而有合理之懷疑存在，復無其他調查途徑可尋，法院
    即應為無罪之判決，最高法院七十六年台上字第四九八六號著有判例。
三、公訴人認被告甲○○涉有上開竊盜、行使偽造私文書、詐欺取財等罪嫌，無非係
    以被告甲○○對於右揭時地以告訴人乙○○名義刷卡消費而偽造署押及簽帳單私
    文書之事，於警詢中坦承不諱，核與告訴人乙○○及匯豐銀行指訴之情節相符，
    復有信用卡申請書、簽帳單、匯豐銀行繳款通知書等資料附卷可稽，又告訴人乙
    ○○信用卡遭被告甲○○竊取之事實，業據告訴人乙○○於警詢及偵訊中指訴歷
    歷在卷，並有報案證明書一紙可證，且果真告訴人乙○○同意刷卡清償債務，大
    可自己刷卡後交給被告甲○○即可，豈有任由被告甲○○刷卡四萬多元，而變賣
    二萬多元，多負擔約二萬元債務之理？被告甲○○既不諱言並無證據證明告訴人
    乙○○交付信用卡使用之事實，足徵被告甲○○所辯與常理不符，應係子虛烏有
    ，不足採信等，資為論據。
四、訊據被告甲○○堅持否認有何前開竊盜、行使偽造私文書、詐欺取財之犯行，辯
    稱：告訴人乙○○所有之中友信用卡係告訴人乙○○於八十八年九月初交與伊使
    用，因告訴人乙○○與伊私交甚篤，見伊無信用卡可以使用，才將中友信用卡借
    與伊使用，伊確實有持中友信用卡，前往中友百貨公司簽帳消費合計四萬七千九
    百九十一元，購得之金飾，伊即將之變賣換現，用以支付個人債務，並將部分金
    額交與告訴人乙○○作為公司週轉使用，後來因伊要求以告訴人乙○○積欠伊之
    借款用以抵付信用卡消費款，告訴人乙○○不同意，雙方始起爭執等語，以資為
    辯。
五、經查：告訴人乙○○於本院審理中到庭陳稱：「我在八十八年八月聲請中友卡，
    被告在八十八年八月底、九月初左右，向我借卡買東西，事後九二一地震發生，
    我忘了這件事，被告也一直沒有還我，直到我在八十八年九月底，收到帳單，找
    不到被告，便於八十八年九月底到警察局備案，因備案紀錄無法消除未繳款紀錄
    ，所以我才在八十九年四月份再到警局報案一次，甲○○欠我帳款十三萬多，另
    有借款四、五萬元，當初我借卡給他時，只同意他購買二、三千元額度內的東西
    ，我並沒有收到甲○○所交付之現金，當初被告與其合夥時，並沒有出資。」等
    語，依據告訴人乙○○陳述之內容，被告甲○○係於八十八年八月底、九月初向
    告訴人乙○○借用中友信用卡，則被告甲○○持有告訴人乙○○之中友信用卡既
    係徵得告訴人乙○○之同意，自無成立竊盜罪之餘地；而告訴人乙○○將中友信
    用卡交與被告甲○○使用後，雙方縱有授權使用之額度，但並非交易之善意第三
    人所得知悉，則被告甲○○於八十八年九月九日起至九月十四日期間，持該中友
    信用卡前往中友百貨刷卡消費，並在簽帳單上簽署告訴人乙○○之名義，表示告
    訴人乙○○刷卡消費之意，應屬合法有效，告訴人乙○○既同意被告甲○○使用
    其所有之中友信用卡，被告甲○○持以消費，簽署告訴人乙○○之名義，即應視
    為告訴人乙○○自行消費之意，自無偽造署押、偽造文書之可言；再者，告訴人
    乙○○對於同意被告甲○○使用之消費額度，雖有限制，然並非交易之相對人即
    中友百貨所得知悉，被告甲○○以告訴人乙○○之名義持卡消費，既應視同為告
    訴人乙○○本人消費之意，對於簽帳之消費款，告訴人乙○○仍應有給付之義務
    ，則特約商店中友百貨認係告訴人乙○○本人消費，並未陷於錯誤，而告訴人即
    發卡銀行香港上海匯豐銀行有限公司亦得向持卡人即告訴人乙○○請求給付刷卡
    消費款項，尚無受損害之情形可言；至於被告甲○○違反告訴人乙○○授權使用
    之範圍部分，係屬兩造間之民事債務糾紛，告訴人乙○○可以循民事訴訟途徑，
    另行向被告甲○○請求損害賠償或返還代墊款。本件被告甲○○辯稱，告訴人乙
    ○○積欠其款項之情，雖不可採信，然被告甲○○既係經過告訴人乙○○之同意
    而取得系爭中友信用卡並持以刷卡消費，其以告訴人乙○○名義刷卡消費之行為
    ，尚與刑法上之竊盜、偽造文書、詐欺取財等罪之法律構成要件事實不相符合，
    自難遽以認定被告甲○○有何竊盜、偽造私文書、詐欺取財之行為。此外，復查
    無其他積極證據足資證明被告甲○○有何公訴人所指之竊盜、行使偽造私文書、
    詐欺取財之犯行，其前揭犯罪應屬不能證明，揆諸首揭規定及判例意旨，爰為無
    罪判決之諭知。
據上論斷，應依刑事訴訟法第三百零一條第一項，判決如主文。
中      華      民      國      九十一      年      四      月    十    日
          臺灣臺中地方法院刑事第六庭
                                        法  官  巫淑芳
右正本證明與原本無異。
如不服本判決，應於送達後十日內向本院提出上訴狀 （須附繕本） ，上訴於台灣高等
法院台中分院。
                                        書記官
中      華      民      國      九十一      年      四      月    十    日
